【裁判字號】    99,訴,1963
【裁判日期】    991231
【裁判案由】    毒品危害防制條例
【裁判全文】
臺灣臺北地方法院刑事判決              99年度訴字第1963號
公  訴  人  臺灣臺北地方法院檢察署檢察官
被      告  蔡明中
上列被告因違反毒品危害防制條例案件，經檢察官提起公訴（99
年度毒偵字第3325號），被告於本院準備程序中就被訴事實為有
罪之陳述，經本院合議庭裁定由受命法官改依簡式審判程序審理
，判決如下：
    主  文
蔡明中施用第一級毒品，累犯，處有期徒刑壹年。扣案之海洛因
及甲基安非他命殘渣，沒收銷燬；盛裝前開海洛因及甲基安非他
命殘渣所用之包裝袋貳只、吸食器貳個、提撥器壹支，均沒收。
    事  實
一、蔡明中前因施用第二級毒品案件，經臺灣板橋地方法院以92
    年度毒聲字第3055號裁定送勒戒處所觀察、勒戒後，認無繼
    續施用毒品之傾向，於民國93年5月19日釋放，並由臺灣板
    橋地方法院檢察署檢察官以93年度毒偵緝字第187號為不起
    訴處分確定。復因詐欺、竊盜、贓物等案件，經本院以94
    年度易字第1856號刑事判決判處有期徒刑3月、7月、3月，
    定其應執行有期徒刑1年確定；再因連續施用第二級毒品、
    施用第二級毒品、施用第一級毒品等案件，分別經臺灣高等
    法院以95年度上易字第131號刑事判決判處有期徒刑6月確定
    、臺灣板橋地方法院以95年度簡字第5429號及95年度訴字第
    3955號刑事判決各判處有期徒刑5月、9月確定，上開各罪刑
    嗣經臺灣板橋地方法院以96年度聲減字第4267號裁定各減其
    各罪宣告刑2分之1，並定其應執行有期徒刑8月又15日、6月
    確定並接續執行，於96年11月30日假釋出監交付保護管束，
    於97年1月1日縮刑期滿未經撤銷假釋，視為執行完畢（構成
    累犯）。詎其仍不知悔改，於99年9月7日下午3時許，基於
    施用第一級毒品海洛因及第二級毒品甲基安非他命之犯意，
    在臺北市○○區○○街2段11號10樓金麗麗賓館1019室內，
    將海洛因及甲基安非他命放入玻璃球內，以火燒烤玻璃球後
    產生煙霧方式，施用第一級毒品海洛因及第二級毒品甲基安
    非他命1次。嗣於99年9月8日凌晨1時30分許，因通緝為警逮
    捕，當場扣得其所有且供施用之吸食器2個、提撥器1支、甲
    基安非他命及海洛因殘渣袋各1個。經採集蔡明中尿液送驗
    ，結果呈嗎啡、甲基安非他命陽性反應，始查悉上情。
二、案經新北市政府警察局海山分局報請臺灣臺北地方法院檢察
    署檢察官偵查起訴。
    理  由
一、本件被告蔡明中所犯施用第一、二級毒品罪，係死刑、無期
    徒刑、最輕本刑為3年以上有期徒刑以外之罪，且非高等法
    院管轄第一審案件，被告於本院準備程序中，先就被訴事實
    為有罪之陳述，經告知簡式審判程序之旨，並聽取檢察官及
    被告之意見後，本院合議庭裁定由受命法官進行簡式審判程
    序，是本件之證據調查，依刑事訴訟法第273條之2規定，不
    受同法第159條第1項、第161條之2、第161條之3、第163條
    之1及第164條至第170條規定之限制，合先敘明。
二、訊據被告就上開犯罪事實坦承不諱，又被告為警查獲後所採
    集之尿液，經以酵素免疫分析法初步檢驗結果，呈安非他命
    類及鴉片類陽性反應，再以氣相層析質譜儀法確認檢驗結果
    ，判定呈第一級毒品鴉片類（嗎啡、可待因）及甲基安非他
    命陽性反應，此有新北市政府警察局海山分局毒品案件尿液
    檢體編號及姓名對照表（尿液檢體編號：B0000000號）及台
    灣檢驗科技股份有限公司出具之濫用藥物檢驗報告附卷可稽
    （見99年度毒偵字第3325號卷第21頁、第63頁）。此外，復
    有扣案吸食器2個、提撥器1支、甲基安非他命及海洛因殘渣
    袋各1個在卷足憑，堪認被告上開出於任意性之自白與事實
    相符，應堪採信。是本案事證明確，被告犯行洵堪認定，應
    依法論科。
三、按海洛因、甲基安非他命分別為毒品危害防制條例第2條第2
    項第1款、第2款明定之第一級、第二級毒品，不得持有及施
    用。核被告所為，係犯毒品危害防制條例第10條第1項之施
    用第一級毒品罪及同條第2項之施用第二級毒品罪。被告持
    有第一級毒品海洛因及第二級毒品甲基安非他命之低度行為
    ，分別為其施用第一級、第二級毒品之高度行為所吸收，均
    不另論罪。再被告以一行為觸犯上開二罪名，為想像競合犯
    ，應從一重之施用第一級毒品罪處斷。查被告有如事實欄所
    示之犯罪科刑執行紀錄，有臺灣高等法院被告前案紀錄表在
    卷可考，為累犯，應依刑法第47條加重其刑。爰審酌施用毒
    品為身心健康之自戕行為，並非侵害他人法益之犯罪行為；
    又被告坦承犯行，犯後態度良好；因吸毒者對毒品之依賴性
    ，若未服用毒品，即產生多種生理不適之戒斷症狀致難以承
    受，毒品之成癮性，將致吸毒者身心均難自制而施用毒品之
    犯罪動機、高中肄業之智識程度、生活狀況等一切情狀，量
    處如主文所示之刑，以示懲儆。至扣案之甲基安非他命及海
    洛因殘渣袋各1個中之甲基安非他命及海洛因，雖因量微而
    未送鑑定，然由被告於警詢及本院審理中自承該等包裝袋為
    其所有供施用海洛因及甲基安非他命後所留下（見同上偵卷
    第9頁、本院卷第29頁），且其尿液經鑑驗後亦證實確呈第
    一級毒品鴉片類（嗎啡、可待因）及甲基安非他命陽性反應
    等情觀之，堪認袋內之殘留物分別係海洛因及甲基安非他命
    無訛。是該扣案之海洛因及甲基安非他命殘渣（量微無法計
    重），係查獲之第一級與第二級毒品，不問是否屬於犯人與
    否，亦應依毒品危害防制條例第18條第1項前段之規定，諭
    知沒收銷燬。又扣案之盛裝前開海洛因及甲基安非他命殘渣
    所用之包裝袋2只，具有防止毒品裸露、散逸及便利毒品攜
    帶之功能，與吸食器2個、提撥器1支，均為被告所有供犯本
    案施用海洛因及甲基安非他命所用之物，業據被告供明在卷
    （見同上偵卷第9頁、本院卷第29頁），爰均依刑法第38條
    第1項第2款規定諭知沒收。
據上論斷，應依刑事訴訟法第273條之1第1項、第299條第1項前
段，毒品危害防制條例第10條第1項、第2項、第18條第1項前段
，刑法第11條、第55條、第47條第1項、第38條第1項第2款，判
決如主文。
本案經檢察官徐文豪到庭執行職務
中    華    民    國    99    年    12    月    31    日
                  刑事第十五庭  法  官  李小芬
上正本證明與原本無異。
如不服本判決應於收受送達後10日內向本院提出上訴書狀，並應
敘述具體理由；其未敘述上訴理由者，應於上訴期間屆滿後20日
內向本院補提理由書（均須按他造當事人之人數附繕本）「切勿
逕送上級法院」。
                                書記官  陳品潔
中    華    民    國    99    年    12    月    31    日
附錄所犯法條：
毒品危害防制條例第10條
施用第一級毒品者，處 6 月以上 5 年以下有期徒刑。
施用第二級毒品者，處 3 年以下有期徒刑。

司法院資訊處製作；財團法人民間司法改革基金會備份。
